臺灣高雄地方法院刑事判決　　　　　　　100年度易字第107號
公　訴　人　臺灣高雄地方法院檢察署檢察官
被　　　告　溫振榮
上列被告因恐嚇案件，經檢察官提起公訴（99年度偵字第31146
號），本院判決如下：
    主  文
溫振榮犯恐嚇危害安全罪，處拘役伍拾日，如易科罰金，以新臺
幣壹仟元折算壹日。緩刑貳年，緩刑期內付保護管束。扣案之菜
刀貳把沒收。
    事  實
一、溫東振與溫振榮為兄弟，2 人具有家庭暴力防治法第3 條第
    4 款所定之家庭成員關係。於民國99年9 月26日下午5 時45
    分許，溫振榮於飲酒後（然其辨識行為違法或依其辨識而行
    為之能力，尚未達喪失或顯著降低之程度），因認溫東振好
    賭而心有不快，竟在其與溫東振位於高雄縣美濃鎮（現改制
    為高雄市美濃區，下同）廣興街145 巷3 號之住處，持鋼杯
    及冷氣腳架，破壞溫東振所持用之車牌號碼L7-5215 號自用
    小客車（毀損部分因溫東振撤回告訴，業經檢察官為不起訴
    處分確定），溫東振聽聞破壞聲響，乃自屋內外出查看，並
    質問溫振榮何以要破壞上開自用小客車，詎溫振榮竟基於恐
    嚇之犯意，至其住處廚房拿取其所有之菜刀2 把，持向溫東
    振恫稱「要砍死你」、「要拿瓦斯桶炸掉房子」、「放火燒
    死你」等加害他人生命、身體、財產之言語，使溫東振聽聞
    後心生畏懼，致生危害於其安全，過程中，並以上開菜刀刀
    背打中溫東振左前臂，致溫東振受有左前臂挫傷併血腫之傷
    害（傷害部分亦因溫東振撤回告訴，業經檢察官為不起訴處
    分確定）。嗣因警方人員據報前來處理，當場扣得溫振榮仍
    持於手中之菜刀2 把，另扣得冷氣腳架1 組、鋼杯1 個，乃
    查悉上情。
二、案經高雄縣政府警察局（現改制為高雄市政府警察局）旗山
    分局報請臺灣高雄地方法院檢察署檢察官偵查起訴。
    理  由
壹、對於證據能力之判斷
一、按被告以外之人於審判外之言詞或書面陳述，除法律有規定
    者外，不得作為證據，刑事訴訟法第159 條第1 項定有明文
    。又被告以外之人於審判外之陳述，雖不符前4 條之規定，
    而經當事人於審判程序同意作為證據，法院審酌該言詞陳述
    或書面陳述作成時之情況，認為適當者，亦得為證據。當事
    人、代理人或辯護人於法院調查證據時，知有第159 條第1
    項不得為證據之情形，而未於言詞辯論終結前聲明異議者，
    視為有前項之同意，刑事訴訟法第159 條之5 亦定有明文。
    本件被害人溫東振於警詢中之陳述，為被告以外之人於審判
    外之言詞陳述，卷附搜索、扣押筆錄、扣押物品目錄表、衛
    生署旗山醫院診斷證明書，則係被告以外之人於審判外之書
    面陳述，而檢察官及被告溫振榮就上開陳述，未於本院審理
    過程中聲明異議，本院並審酌前開陳述作成時之情況正常，
    所取得過程並無瑕疵，且與本案相關之待證事實具有關連性
    ，認適當作為證據，依前開刑事訴訟法第159 條之5 之規定
    ，認上開陳述具有證據能力。
二、次按，被告以外之人於偵查中向檢察官所為之陳述，除顯有
    不可信之情況者外，得為證據，刑事訴訟法第159 條之1 第
    2 項定有明文。本件被害人於檢察官偵查中所為之證述內容
    ，業經其具結擔保其證詞之真實性，而依本案卷證資料所示
    ，上開證據之取得過程並無瑕疵，未發現有何顯有不可信之
    情況，且與本案相關之待證事實具有關連性，依前揭刑事訴
    訟法第159 條之1 第2 項之規定，自應具有證據能力。
貳、實體方面
一、訊據被告固不否認於案發當日，其有在飲酒後持器物破壞車
    牌號碼L7-5215 號自用小客車，並於警方人員到場處理本案
    時，手持扣案之2 把菜刀等事實，然矢口否認有何恐嚇犯行
    ，先於本院審理中辯稱：案發當日，伊並未對被害人為前開
    恐嚇言語，而拿菜刀出來，目的則是要切菜餵雞云云（見本
    院1 卷第14頁、本院2 卷第33、42頁），嗣又改口辯稱：案
    發當日伊喝了酒，不知道發生什麼事云云（見本院2 卷第48
    頁）。經查：
（一）前揭犯罪事實，業據被害人於警詢、偵訊及本院審理中證
      述：99年9 月26日下午5 時45分許，伊弟弟即被告於飲酒
      後，在伊2 人的住處持鋼杯及冷氣腳架，毀損伊的車牌號
      碼L7-5215 號自用小客車，當時伊聽到外面有聲音，就出
      來問被告在做什麼？結果被告一直碎碎唸，之後就到廚房
      拿2 把菜刀出來，伊見狀遂馬上打電話報警，嗣被告就持
      菜刀攻擊伊，導致菜刀刀背打到伊，造成伊手臂受傷。期
      間被告並表示說要砍死伊、要拿瓦斯桶炸掉伊的房子、放
      火把伊燒死，讓伊身心恐懼，嗣警察到場後，才將被告手
      上的菜刀搶下，並將被告帶回派出所等語（見警卷第7 至
      10頁、偵卷第18頁、本院2 卷第35至39頁）明確，核與證
      人即到場處理本案之警員朱永安於本院審理中證稱：案發
      當天，伊因為接到被害人的報案電話，所以與同仁曾俊興
      一起到現場處理本案。到了現場之後，伊見到被告手上拿
      著2 把菜刀，且因被害人說被告拿刀要殺他，所以伊遂上
      前將被告手中的菜刀搶下來，並以現行犯將被告逮捕，帶
      回派出所製作警詢筆錄等語（見本院2 卷第39至42頁），
      及證人即另1 名至現場處理本案之警員曾俊興於本院審理
      中證述：案發當天因為接到民眾報案，所以伊與同事朱永
      安至現場處理本案，到現場時，因見到被告手上拿著2 把
      菜刀，所以朱永安就上前將菜刀拿下來，又因為被告手中
      持有菜刀，而與被害人所述情節相符，所以伊與朱永安就
      以現行犯將被告逮捕，帶回派出所製作筆錄等語（見本院
      2 卷第42至44頁）相符，並有警方人員製作之搜索、扣押
      筆錄、扣押物品目錄表（見警卷第11至13頁）、被害人至
      衛生署旗山醫院就診之診斷證明書（見警卷第20頁）及警
      方人員拍攝之現場蒐證相片（見警卷第15至19頁）在卷可
      稽，足認被害人前揭指述內容，確與事實相符，而堪予以
      採信。
（二）被告雖以前詞置辯，然其前於偵訊中係陳稱：案發當天，
      伊因為喝醉，所以有毀損被害人的車子，也有拿菜刀砍被
      害人，且因為喝酒自言自語，所以有對被害人說要放火燒
      房子、要燒死被害人、要砍被害人之言語（見偵卷第19頁
      ），故其於本院審理中所執前開辯解，顯與其偵訊中所言
      不相一致，則其辯詞是否可採？已甚有所疑。再者，被害
      人於本件案發後，於偵訊中作證之前，即表示欲撤回相關
      告訴（見偵卷第17頁），嗣於本院審理中作證前後，亦均
      當庭陳明願意原諒被告（見本院2 卷第34、39頁），則被
      害人既不願再對被告究責，衡情其實無故為虛偽陳述而誣
      陷被告之必要，反係被告於面臨刑事訴追、將可能受有刑
      事處罰之狀況下，自當較有動機為不實之陳述，因此，益
      徵被害人所言應較被告所辯可信。此外，警方人員朱永安
      、曾俊興至現場處理本案時，被告手中正持有扣案之2把
      菜刀乙情，除據朱永安、曾俊興2 人證述如前外，並為被
      告所自承在卷（見本院2 卷第42、47頁）；又朱永安、曾
      俊興2 人甫至案發現場時，朱永安即上前搶下被告所持之
      2 把菜刀之事實，亦據朱永安、曾俊興2 人證述如上。準
      此，被告於案發當時持有扣案2 把菜刀之目的，若如其所
      言，係在切菜餵雞，則朱永安目擊現場狀況之第一反應動
      作，何以會係儘速搶下被告所持之菜刀？反係於被害人所
      稱之情形下，朱永安有前開反應動作，方較符常理。職是
      ，由警方人員至現場處理本案時所為之反應、舉止，亦可
      佐證被告前開所辯，要與事理有違，當屬事後卸責之詞，
      無從予以採信。
（三）依被告於警詢、偵訊及本院審理中所述，其於案發當時有
      飲酒之情形（見警卷第5 頁、偵卷第10頁、本院2 卷第48
      頁），而此與被害人（見本院2 卷第37頁）、證人朱永安
      （見本院2 卷第41頁）、曾俊興（見本院2 卷第44頁）於
      本院審理中之證述情節相符，固堪認定。然觀諸被告警詢
      筆錄之記載，被告於案發後約1 小時之99年9 月26日下午
      6 時45分許起，即能針對本案製作警詢筆錄（見警卷第4
      至6 頁），且於翌日接受內勤檢察官訊問時，亦清楚表示
      係因酒後對被害人好賭之事感到不快，方會有破壞前開自
      用小客車之舉（見偵卷第10頁），足見被告於案發當時，
      精神狀態尚可，對於相關事物有一定程度之瞭解、認識，
      而此由證人曾俊興於本院審理中證稱：案發當天伊看到被
      告時，被告雖有喝酒、講話比較大聲，但對於伊與同事提
      問的問題，均可以理解，只是反應比較慢而已等語（見本
      院2 卷第44頁），亦足為佐。因此，被告於案發當時，並
      未因飲酒導致其辨識行為違法或依其辨識而行為之能力，
      有喪失或顯著降低之情形乙節，應堪認定。
（四）綜上，本件事證明確，被告前開犯行，足堪認定。
二、按家庭暴力防治法所稱之家庭暴力，指家庭成員間實施身體
    或精神上不法侵害之行為，該法所謂家庭暴力罪者，則指家
    庭成員間故意實施家庭暴力行為而成立其他法律所規定之犯
    罪，家庭暴力防治法第2 條第1 款、第2 款分別著有明文。
    本件被告與被害人具有家庭暴力防治法第3 條第4 款之家庭
    成員關係，且被告恐嚇被害人，已屬家庭成員間實施精神上
    不法侵害之行為，並構成刑法上之恐嚇危害安全罪，惟因家
    庭暴力防治法之上開規定並無罰則，是以應僅依刑法恐嚇危
    害安全罪之規定予以論罪科刑。從而，核被告所為，係犯刑
    法第305 條之恐嚇危害安全罪。爰審酌被告僅因不滿被害人
    好賭，即出言恐嚇被害人，所為實欠缺法治觀念，且犯後矢
    口否認犯行，態度難認良好，然念其恐嚇被害人之動機，係
    因酒後失態所致，並無其他不法目的，另參以被告犯罪之手
    段、對被害人所生之危害程度等一切情狀，量處如主文所示
    之刑，並諭知易科罰金之折算標準，以示懲儆。被告前因故
    意犯妨害風化案件，經臺灣高等法院高雄分院以81年度上訴
    字第154 號判決，判處有期徒刑10月確定，於81年8 月17日
    執行完畢，迄今已逾5 年乙情，有臺灣高等法院被告前案紀
    錄表在卷可按，是其5 年以內未曾因故意犯罪受有期徒刑以
    上刑之宣告，且因係酒後一時失慮，致觸犯本案犯行，並已
    獲得被害人諒解，業據被害人於本院審理中陳明在卷（見本
    院2 卷第39頁），信被告經此偵審程序及刑之宣告後，應知
    警惕而無再犯之虞，本院因認暫不執行其刑為當，爰依刑法
    第74條第1 項第2 款之規定，併予宣告緩刑2 年，以啟自新
    ，並依家庭暴力防治法第38條第1 項之規定，於緩刑期間內
    併付保護管束。扣案之菜刀2 把，係被告所有，業據其於本
    案審理中陳明在卷（見本院2 卷第47頁），且係供被告為本
    件犯罪使用之物，亦如前述，爰依刑法第38條第1 項第2 款
    規定，併予宣告沒收。至扣案之冷氣腳架1 組、鋼杯1 個，
    因與被告本件恐嚇犯行無涉，其中之冷氣腳架，更係被害人
    所有（見本院2 卷第37頁至被害人證述內容），是均不為沒
    收之宣告，附此敘明。
據上論斷，應依刑事訴訟法第299 條第1 項前段，刑法第305 條
、第41條第1 項前段、第74條第1 項第2 款、第38條第1 項第2
款，家庭暴力防治法第38條第1 項，刑法施行法第1 條之1 ，判
決如主文。
本案經檢察官鄧藤墩到庭執行職務。
中    華    民    國   100    年    4     月    20    日
                  刑事第十七庭  法  官  陳君杰
以上正本證明與原本無異。
如不服本判決應於收受送達後10日內向本院提出上訴書狀，並應
敘述具體理由；如未敘述上訴理由者，應於上訴期間屆滿後20日
內向本院補提理由書（均須按他造當事人之人數附繕本）「切勿
逕送上級法院」。
中    華    民    國   100    年    4     月    20    日
                                書記官  紀龍年
附錄本判決論罪科刑之法條：
刑法第305 條
以加害生命、身體、自由、名譽、財產之事，恐嚇他人致生危害
於安全者，處2 年以下有期徒刑、拘役或300 元以下罰金。